【裁判字號】    98,抗,166
【裁判日期】    980304
【裁判案由】    沒入保證金
【裁判全文】
臺灣高等法院刑事裁定                   98年度抗字第166號
抗  告  人
即  被  告  甲○○
上列抗告人因沒入保證金案件，不服臺灣板橋地方法院中華民國
97年12月23日裁定（97年度聲字第4602號），提起抗告，本院裁
定如下：
    主  文
抗告駁回。
    理  由
一、原審裁定意旨略以：抗告人即具保人甲○○籍設臺北縣中和
    市○○街103巷3弄13之1號，而原審法院民國 96年12月26日
    96年度訴字第3500號沒入保證金裁定係於97年1月2日合法送
    達於前揭戶籍址，有送達證書 1紙附卷可稽，依刑事訴訟法
    第62條準用民事訴訟法第138條第2項，再加計在途期間 2日
    ，抗告人至遲應於97年1月9日提起抗告。其遲至同年10月21
    日（參見聲明異議狀所蓋之登記章）始提抗告，顯逾 5日期
    間，顯屬違背法律上之程式，應予駁回等語。
二、抗告意旨略以：按沒入具保人繳納之保證金，應以被告在逃
    匿中為其要件，具保之被告雖曾逃匿，但既經緝捕歸案，即
    不可謂其逃匿而裁定沒入具保人已繳納之保證金（最高法院
    91年台非311號、93年台非268號、94年台非34號迭著判旨均
    資參照）。次按法院（檢察官）逕命具保之被告，如非逃匿
    ，不得僅以受有合法傳喚無故不如期到場之理由，沒入其保
    證金，刑事訴訟法第 118條暨法院（檢察官）辦理刑事案件
    注意事項第42、61條參見；又查本件被告業於97年2月1日因
    貴署97年執緝字 535號通緝到案，旋發監執行迄今，故鈞院
    嗣於97年8月 20日始補行沒入，殊已侵害人權，違法至明，
    特提起抗告等語。
三、按抗告期間，除有特別規定外，為 5日，自送達裁定後起算
    ；原審法院認為抗告不合法律上之程式或法律上不應准許，
    或其抗告權已經喪失者，應以裁定駁回之；又抗告法院認為
    抗告無理由者，應以裁定駁回之，刑事訴訟法第 406條前段
    、第408條第1項前段及第412條前段分別定有明文。
四、本院經查：
  (一)本件抗告人即被告甲○○因違反毒品危害防制條例案件，由
    臺灣板橋地方法院檢察署檢察官於民國96年3月24日、同年4
    月11日就被告甲○○、具保人翁登清分別指定保證金各新臺
    幣 5萬元，經被告甲○○、具保人翁登清繳納現金後，將被
    告釋放。嗣因被告逃匿，經原審法院於96年12月26日以96年
    度訴字第3500號裁定沒入保證金，其後被告提起抗告，經原
    審法院於97年12月23日以97年度聲字第4602號裁定抗告駁回
    。是原審法院之裁定有上開二者，抗告人此次係對原審法院
    97年12月23日駁回抗告之裁定提起抗告，合先敘明。
  (二)查原審法院於96年12月26日就被告甲○○所涉違反毒品危害
    防制條例案件裁定沒入被告之保證金，該裁定已於97年1月2
    日送達於被告之戶籍地：臺北縣中和市○○街103巷3弄13之
    1 號，並由被告本人收受，是原審法院對被告之應受送達處
    所已合法送達，有臺灣板橋地方法院送達證書 1份附卷可憑
    。被告如不服原審法院之沒入保證金裁定，應於收受上開裁
    定後之翌日（即98年1月3日）起算 5日，又被告上揭住址，
    依法院訴訟當事人在途期間標準，須加計在途期間 2日，則
    本件抗告期間至97年1月9日（該日非例假日）即行屆滿，被
    告至遲應於該日向法院提出抗告狀，被告竟遲至97年10月21
    日始向原審法院提起抗告，依前揭說明，明顯逾抗告期間，
    不合法律上程式，原審法院以被告抗告已逾 5日抗告期間，
    不合法定程式，且無從補正，依刑事訴訟法第408條第1項前
    段予以駁回，其適用法律經核並無違誤，被告猶執前詞提起
    抗告指摘原審裁定不當，為無理由，應予駁回。
五、據上論斷，應依刑事訴訟法第412條，裁定如主文。
中    華    民    國    98    年    3     月    4     日
                  刑事第二庭審判長法  官  洪光燦
                                  法  官  林恆吉
                                  法  官  宋明蒼
以上正本證明與原本無異。
不得再抗告。
                                  書記官  駱麗君
中    華    民    國    98    年    3     月    4     日


司法院資訊處製作；財團法人民間司法改革基金會備份。
